【裁判字號】    95,再易,6
【裁判日期】    950117
【裁判案由】    返還不當得利
【裁判全文】
臺灣高等法院民事裁定                   95年度再易字第6號
聲  請  人  甲○○
聲請人因與相對人乙○○間返還不當得利事件，對於中華民國94
年12月21日本院 94年度再易字第157號確定裁定，聲請再審，本
院裁定如下：
    主  文
聲請駁回。
聲請費用由聲請人負擔。
    理  由
一、按對確定裁定聲請再審，應以有民事訴訟法第496條第1項所
    列各款情形之1或第497條者為限。此等事由，即為同法第50
    1條第 1項第4款之再審理由，必須於訴狀中表明之，其必備
    之程式，始無欠缺，否則其訴即屬不合法；法院毋庸裁定命
    其補正，逕行駁回之。所謂「表明再審理由」，必須敘明確
    定裁定有何合於法定再審事由之具體情事而言。倘僅泛言有
    何條款之再審事由，而無具體情形者，仍難謂已合法表明再
    審理由（參照最高法院 61年度台再字第137號、同院70年台
    再字第35號判例意旨）。又再審之訴，法院認無再審理由，
    判決駁回後，不得以同一事由，對於原確定判決或駁回再審
    之訴之確定判決，更行提起再審之訴。因再審之目的，原在
    匡正確定終局判決之不當，以保障當事人之權益，惟為避免
    當事人以同一事由對於原確定判決或駁回再審之訴之確定判
    決，一再提起再審之訴，致浪費司法資源，自應予以限制。
    同法第498條之1及其立法理由亦有明文。
二、本件聲請人與相對人間返還不當得利事件，業經台灣台北地
    方法院92年度北訴字第30號、本院94年度上易字第72號判決
    確定，嗣聲請人先後向本院提起再審之訴及聲請再審，亦經
    本院於民國 94年8月9日、9月28日、11月23日、12月21日分
    別以 94年度再易字第93、107、135、157號判決或裁定駁回
    確定，有上開判決及裁定影本附卷可參。茲聲請人復就本院
    94年度再易字第 157號確定裁定聲請再審，僅以：原確定裁
    定認定其主張未逾再審不變期間部分，係對本院94年度上易
    字第72號確定判決而言，及其未敘明本院94年度再易字第13
    5 號確定裁定有何合於法定再審事由之具體情事部分，均有
    違誤；且其於同年 8月22日始發現台北市○○區○○段一小
    段310-19地號之土地登記謄本，係屬未經斟酌之證物，因認
    本件有同法第496條第1項第13款之再審事由云云，惟對於原
    確定裁定究竟有何不當等情，並未表明，即其未指明本件有
    何合於法定再審之具體情事，於法已有未合。且聲請人以上
    開土地登記謄本主張本件有足以影響判決之重要證物漏未斟
    酌等情，因該再審事由，與其於本院 94年度再易字第107、
    135、157號所提再審事由相同，已均經本院駁回確定在案，
    揆諸前揭說明，聲請人即不得以此同一事由，對於前開駁回
    其聲請之確定裁定，更行聲請再審，是本件再審之聲請，自
    非合法，應予駁回。
三、據上論結，本件再審之聲請為不合法，依民事訴訟法第 507
    條、第502條第1項、第95條、第78條，裁定如主文。
中    華    民    國    95    年    1     月    17    日
                  民事第十六庭審判長法  官  沈方維
                                    法  官  湯美玉
                                    法  官  王淇梓
正本係照原本作成。
不得抗告。
中    華    民    國    95    年    1     月    18    日
                                    書記官  吳碧玲


司法院資訊處製作；財團法人民間司法改革基金會備份。
